【裁判字號】    89,上訴,342
【裁判日期】    890331
【裁判案由】    妨害公務等
【裁判全文】
臺灣高等法院刑事判決                            八十九年度上訴字第三四二號
    上訴人  即
    被      告  丙○○
    選      任
    辯  護  人  邱碩松
右上訴人因妨害公務等案件，不服臺灣台北地方法院八八年度訴字第一三七九號，中
華民國八十八年十一月十七日第一審判決（起訴案號：臺灣台北地方法院檢察署八十
八年度偵字第三六八三號）提起上訴，本院判決如左：
    主  文
原判決關於恐嚇危害安全、傷害部分暨就恐嚇危害安全、傷害定應執行刑部分，均撤
銷。丙○○被訴恐嚇危害安全、傷害部分無罪。
其他上訴駁回。
    事  實
一、丙○○於民國八十八年二月一日上午五時四十五分許，自臺北縣板橋市華江橋搭
    乘乙○○駕駛車號Ｂ六－八一一號之計程車擬前往新店，因質疑乙○○未依其指
    示路線行駛，而與乙○○發生爭執，乙○○乃於同日上午六時二十分許，將上開
    計程車開往臺北縣警察局新店分局請求處理，詎丙○○於臺北縣警察局新店分局
    警員甲○○受理丙○○、乙○○間恐嚇、傷害案件（詳如後述）依法執行職務時
    ，竟基於侮辱公務員之犯意，在臺北縣警察局新店分局，當場以三字經等穢語，
    辱罵警員甲○○（公然侮辱部分業經撤回告訴）。又另基於妨害公務之故意，在
    同一時地，以手勒住依法執行職務之警員甲○○，並揮拳毆打甲○○，致甲○○
    所有之眼鏡掉落地面而損壞（毀損部分未據告訴），甲○○並因而受有頭部外傷
    併左顳部挫傷、頸部挫傷及擦傷、胸部挫傷、雙手挫傷及擦傷等傷害（傷害部分
    業經撤回告訴），而施以強暴，妨害警員甲○○執行職務，經其他員警協助，始
    將丙○○制止。
二、案經臺北縣警察局新店分局移送臺灣臺北地方法院檢察署檢察官偵查起訴。
    理  由
壹、上訴駁回部分（即侮辱公務員、妨害公務部分）
    一、訊據上訴人即被告丙○○，否認有侮辱公務員、妨害公務犯行，辯稱：伊係
        罵乙○○，並未辱罵警員，且因警員要以手拷拷伊，伊潛意識想反抗，才與
        警員發生拉扯，因伊當天喝了很多酒，所以講話比較大聲，伊並無妨害公務
        之故意云云。惟查：被告確有侮辱公務員、妨害公務之事實，已據警員甲○○於偵查中指證甚詳（見偵查卷第四十五頁），並經證人即協助制止被告之
        警員羅志聘於原審結證情形相符（見原審卷笫二十六頁），並有診斷證明書
        、診斷書、警員甲○○受傷照片及遭被告損壞之眼鏡、桌子玻璃照片等在卷
        可憑（見偵查卷第十頁、第十一頁、第十六頁至第十九頁），被告所辯未辱
        罵警員以及未妨害公務云云，為卸責之詞，不足採信。又被告行為前曾飲酒
        ，酒精測試值達1.02MG/L，有酒精測試單在卷可參（見偵查卷第十二頁），
        但被告就告訴人乙○○行駛之道路係環河快速道路，而未能依其指示路線行
        駛臺北市○○○路等節既知之甚詳，且製作筆錄時，又因不滿遭員警以手拷
        拷住其雙手，而誑稱員警態度惡劣，要求所屬長官督促等語，甚或就其所涉
        上開犯行，亦能明確加以否認，並詳為辯解係因告訴人乙○○未能依其指示
        路線行駛，伊才質問告訴人乙○○等語，顯見被告並未因飲酒致對外界事務
        全然缺乏知覺理會及判斷作用，而無自由決定意思之能力，或此項能力並非
        完全喪失而較普通人之平均程度減退，達於心神喪失或精神耗弱之程度，被
        告所辯係因飲酒，故而音量較大，並無妨害公務之故意乙節，亦不可採。警
        員甲○○於本院調查時雖證稱：「我認為應不是對警察個人，他那時有喝酒
        。」（見本院八十九年三月十四日訊問筆錄），但與其於偵查中所指證不符
        ，不足採信，事證明確，被告侮辱公務員、妨害公務犯行堪以認定。
    二、核被告所為，係犯刑法第一百四十條第一項之侮辱公務員罪及第一百三十五
        條第一項之妨害公務罪。刑法第一百三十五條第一項之妨害公務罪與第一百
        四十條第一項之侮辱公務員罪，二罪之構成要件，一為強暴脅迫，一為公然
        侮辱，二者行為為可分，應予併合處罰，公訴人認被告所犯妨害公務罪與侮
        辱公務員罪間，有方法結果之牽連關係，尚有未洽，併予敘明。
    三、原審適用刑法第一百四十條第一項、第一百三十五條第一項、第四十一條、
        第五十一條第五款，罰金罰鍰提高標準條例第一條前段、第二條規定，並於
        審酌被告犯罪之動機、手段，被告至警局，對處理員警加以辱罵，並施以強
        暴，其犯罪所生危害不小及犯罪後之態度等一切情狀，就侮辱公務員部分，
        量處有期徒刑三月，就妨害公務部分，量處有期徒刑四月，並諭知易科罰金
  之折算標準，及定其應執行之刑為有期徒刑六月，亦諭知易科罰金之折算標
        準。並以：公訴意旨另稱被告於臺北縣警察局新店分局警員甲○○受理丙○○、乙○○間恐嚇、傷害案件依法執行職務時，竟基於侮辱公務員之犯意，
        在臺北縣警察局新店分局，當場以三字經等穢語，公然辱罵警員甲○○。又
        另基於妨害公務之故意，在同一時地，以手勒住依法執行職務之警員甲○○
        ，並揮拳毆打甲○○，致甲○○所有之眼鏡掉落地面而損壞，甲○○並因而
        受有頭部外傷併左顳部挫傷、頸部挫傷及擦傷、胸部挫傷、雙手挫傷及擦傷
        等傷害，又以頭敲破臺北縣警察局新店分局辦公室桌上之玻璃，而施以強暴
        ，妨害警員甲○○執行職務，因認被告尚涉有刑法第二百七十七條第一項之
        傷害罪、第三百零九條第一項、第二項之公然侮辱罪、第一百三十八條之毀
        損公務上掌管之物品罪等語。惟按告訴乃論之罪，告訴人第一審辯論終結前
        得撤回其告訴。又告訴經撤回者，應諭知不受理之判決，刑事訴訟法第二百
        三十八條第一項、第三百零三條第三款定有明文。又刑法第一百三十八條所
        稱公務員職務上所掌管之物品，應以該物品係由公務員本於職務上之關係所
        掌管者為其要件，倘所毀棄、損壞者，並非公務員本於職務上之關係所掌管
        之物品，因認不成立刑法第一百三十八條之罪，而應依刑法第三百五十四條
        論科，此觀諸刑法第一百三十八條規定甚明。經查被告損壞者係臺北縣警察
        局新店分局所有辦公室桌上之玻璃，該等辦公室桌上之玻璃應僅係辦公室之
        設備，尚非員警本於職務上之關係所掌管之物品，被告所為，核係犯刑法第
        三百五十四條之毀損罪，依同法第三百五十七條規定，須告訴乃論，另被告
        所涉傷害、公然侮辱告訴人甲○○犯行，公訴人認被告係犯刑法第二百七十
        七條第一項、第三百零九條第一項、第二項之罪，依同法第二百八十七條、
        第三百十四條規定，亦須告訴乃論。茲因被告所涉毀損罪部分未據臺北縣警
        察局新店分局合法告訴；所涉傷害、公然侮辱告訴人甲○○部分，則據告訴
        人甲○○於原審審理時撤回告訴，揆諸前揭說明，本應均諭知不受理，惟公
        訴意旨認此部分與被告所涉妨害公務、侮辱公務員等有罪部分有裁判上一罪
        關係，爰不另為不受理之諭知。經核原判決此部分認事用法，並無不合，量
      刑亦屬妥適，被告此部分上訴意旨否認犯行，為無理由，應予駁回。
貳、撤銷改判部分（即恐嚇危害安全、傷害部分）
    一、公訴意旨另以：被告於民國八十八年二月一日上午五時四十五分許，自臺北
        縣板橋市華江橋搭乘乙○○駕駛車號Ｂ六－八一一號之計程車擬前往新店，
        因不滿乙○○未依其指示路線行駛，竟向乙○○恐嚇稱：我是在新店混的，
        常常殺人，像你這種角色，隨時都可以殺了等語，致乙○○心生畏懼，足生
        危害於安全。並另基於傷害之故意，以拳頭毆打乙○○肩膀，致乙○○右肩
        受有紅腫之傷害，案經乙○○告訴，因認為被告另犯有犯刑法第三百零五條
        之恐嚇危害安全、第二百七十七條第一項之傷害罪嫌。
    二、按犯罪事實應依證據認定之，無證據不得推定其犯罪事實，刑事訴訟法第一
        百五十四條定有明文。又告訴人之告訴，係以被告受刑事追訴為目的，是其
        陳述是否與事實相符，仍應調查其他證據以資審認，最高法院五十二年台上
        字第一三００號判例意旨亦有明示。
    三、訊據被告否認有恐嚇危害安全、傷害犯行，辯稱：伊未恐嚇乙○○，亦未毆
        打乙○○等語。而公訴人認為被告犯有恐嚇危害安全、傷害犯行，係以告訴
        人乙○○之指訴為唯一證據。
    四、經查：告訴人固指訴被告出言恐嚇伊，但其於偵查中亦稱：「....途中說我
        繞路，我說可以從頭載他....。」（見偵查卷第三十三頁），足見被告與告
        訴人確因是否繞路而發生爭執，加以告訴人深知被告已有酒意，雙於既為車
        資為爭執，故告訴人將計程車駛往警局理論，是不得僅以告訴人之片面指訴
        即認定被告出言恐嚇。再者，告訴人雖指控被告傷害其肩膀，惟自警方受理
        至原審審理全卷，均無告訴人受傷之證據，且警員亦未發現告訴人有受傷跡
        象及異狀（見偵查卷第四十五頁），此外，又查無其他證據足以佐證告訴人
        所指訴為真實，依上開說明，自不能以告訴人之唯一指訴遽認被告有恐嚇危
        害安全、傷害犯行。
    五、原審未予詳查，遽就被告有關恐嚇危害安全、傷害部分為有罪之諭知，自有
        未合，被告上訴意旨指摘原判決關於此部分不當，為有理由，自應由本院將
        原判決有關恐嚇危害安全、傷害部分暨就恐嚇危害安全、傷害定應執行刑部
        分，予以撤銷改判，依法就被告被訴恐嚇危害安全、傷害部分，諭知無罪之
        判決。
據上論斷，應依刑事訴訟法第三百六十八條、第三百六十九條第一項前段、第三百六
十四條、第三百零一條第一項，判決如主文。
本案經檢察官張啟彬到庭執行職務。
中      華      民      國      八十九      年    三    月    三十一    日
                              臺灣高等法院刑事第二十四庭
                                  審判長法  官  陳  貽  男
                                        法  官  帥  嘉  寶
                                        法  官  李  世  貴
右正本證明與原本無異。
檢察官如不服本判決應於收受送達後十日內向本院提出上訴書狀，其未敘述上訴之理
由者並得於提起上訴後十日內向本院補提理由書（均須按他造當事人之人數附繕本）
。
                                        書記官  魏  汝  萍
中      華      民      國      八十九      年    四    月      五      日
附錄本案論罪科刑法條全文
刑法第一百四十條
於公務員依法執行職務時當場侮辱或對於其依法執行之職務公然侮辱者，處六月以下
有期徒刑、拘役或一百元以下罰金。
對於公署公然侮辱者亦同。
刑法第一百三十五條
對於公務員依法執行職務時，施強暴脅迫者，處三年以下有期徒刑、拘役或三百元以
下罰金。
意圖使公務員執行一定之職務或妨害其依法執行一定之職務或使公務員辭職而施強暴
脅迫者亦同。
犯前二項之罪，因而致公務員於死者，處無期徒刑或七年以上有期徒刑；致重傷者，
處三年以上、十年以下有期徒刑。


司法院資訊處製作；財團法人民間司法改革基金會備份。
